【裁判字號】    99,易,749
【裁判日期】    990625
【裁判案由】    恐嚇取財
【裁判全文】
臺灣高雄地方法院刑事判決               99年度易字第749號
公  訴  人  臺灣高雄地方法院檢察署檢察官
被      告  乙○○
            丁○○
上列被告因恐嚇取財等案件，經檢察官提起公訴（98年度偵字第
35550 號）及移送併辦（98年偵字第32952 號），嗣本院訊問被
告後，因被告就其被訴及併辦之犯罪事實為有罪之陳述，經詢問
被告及檢察官之意見後，合議庭裁定由受命法官依簡式審判程序
獨任審理，並判決如下：
    主  文
乙○○幫助犯恐嚇取財罪，處有期徒刑參月，如易科罰金，以新
台幣壹仟元折算壹日。
丁○○幫助犯恐嚇取財罪，累犯，處有期徒刑肆月，如易科罰金
，以新台幣壹仟元折算壹日。
    事  實
一、丁○○前於民國95年間，因違反職役職責案件，經國防部高
    等軍事法院高雄分院以95年度上訴字第131 號判處有期徒刑
    10 月 確定，於96年7 月7 日因徒刑執行完畢而出監。
二、詎丁○○仍不知悔改，與乙○○均可預見提供自己之金融帳
    戶（含存摺、印章、提款卡及密碼）或證件予他人申辦行動
    電話門號予他人使用，因該帳戶及行動電話門號之名義所有
    人與實際使用人不同，經常為犯罪集團利用作為財產犯罪之
    工具，以掩飾其等犯行，並逃避執法人員之查緝，竟仍容任
    所提供之金融帳戶及行動電話門號可能被犯罪集團用以作為
    恐嚇取財（或詐欺取財）工具的結果之發生，在不違背其本
    意下，2 人竟分別基於幫助犯罪集團成員犯恐嚇取財（或詐
    欺取財）行為之不確定犯意，丁○○於98年5 月7 日至8 日
    某時，在高雄巿自由路與同盟路口，以不詳對價，將其聯邦
    商業銀行（下稱聯邦銀行）新莊分行帳號000000000000號帳
    戶之存摺、印章及提款卡（含密碼）交付姓名年籍不詳自稱
    「林專員」所指派之業務人員之成年男子；乙○○於98年4
    月間某日，在高雄縣鳳山巿「黃埔公園」內，以不詳對價，
    將其國民身分證及健保卡交付與某姓名年籍不詳自稱為「陳
    勝聰」（或聰仔）之成年男子，由「陳勝聰」持乙○○之國
    民身分證及健保卡，向威寶電信股份有限公司（下稱威寶電
    信公司）申辦0000000000號行動電話門號，復向台灣大哥大
    電信股份有限公司（下稱台灣大哥大公司）申辦0000000000
    號行動電話門號。
(一)、嗣「林專員」、「陳勝聰」取得上開帳戶之存摺、印章及提
    款卡（含密碼）及上開0000000000行動電話門號後，旋供自
    己或他人所屬之不詳擄鴿集團使用，先由該集團成員以架設
    鴿網攔截之方式，竊捕戊○○所有之賽鴿後，旋基於意圖為
    自己不法所有之恐嚇取財之犯意，於98年5 月11日，以上開
    0000000000號行動電話撥打賽鴿腳環上所載之鴿主戊○○之
    0000000000行動電話，而向戊○○恫稱：賽鴿在伊手上，如
    要取回賽鴿需依指示匯款等語，致戊○○因恐賽鴿遭遇不測
    心生畏懼，而依指示於同日17時2 分許，在屏東縣鹽埔鄉臺
    灣銀行將贖款新台幣（下同）25000 元匯入丁○○之上開聯
    邦銀行帳戶內。嗣因戊○○報警處理，始循線查獲。
(二)、又「陳勝聰」取得上開0000000000號行動電話門號後，旋供
    自己或他人所屬之不詳犯罪集團使用，由該集團成員於自由
    時報刊登收購帳戶之廣告，並留下上開行動電話門號做為聯
    絡工具。嗣朱家琪（檢察官另案起訴）於98年6 月7 日見該
    則廣告，並撥打上開行動電話門號與對方聯絡後，於98年6
    月9 日9 時30分許，在高雄縣大寮鄉○○○路「85℃」咖啡
    店，以新台幣（下同）5,000 元之代價，將其所有之高雄銀
    行大發分行帳號000000000000號帳戶之存摺、提款卡（含密
    碼），提供予某姓名年籍不詳、綽號「彰仔」之上開犯罪集
    團成員使用。而該犯罪集團成員取得上開高雄銀行大發分行
    帳戶後，復基於意圖為自己不法所有之詐欺取財之犯意，於
    98 年6月8 日21時許，撥打電話予甲○○，佯稱係「MOMO購
    物台」人員，並謊稱因購物程序有誤，須將存款轉移以免遭
    扣款，致甲○○陷於錯誤，遂於翌日（98年6 月9 日）10時
    30 分 許，至高雄市苓雅區○○○路199 號「高雄銀行建國
    分行」，匯款27萬1,000 元至上開朱家琪之高雄銀行大發分
    行帳戶內。嗣甲○○發現被騙，乃報警處理，經警循線追查
    後，始知悉上情。
三、案經戊○○訴由屏東縣政府警察局潮州分局報告屏東地院法
    院檢察署呈請臺灣高等法院高雄分院檢察署移轉臺灣高雄地
    方法院檢察署檢察官偵查起訴。另經高雄縣政府警察局林園
    分局報告臺灣高雄地方法院檢察署檢察官偵查後移送併辦。
    理  由
一、本件被告乙○○、丁○○所犯係死刑、無期徒刑、最輕本刑
    為3 年以上有期徒刑以外之罪，其於準備程序中就被訴事實
    為有罪之陳述（參本院易卷第19、22頁），經法官告知簡式
    審判程序之旨，並聽取公訴人及被告之意見後，本院認為適
    宜由受命法官獨任進行簡式審判程序，依刑事訴訟法第273
    條之1 第1 項規定，裁定由受命法官獨任進行審判程序。又
    簡式審判程序之證據調查，依刑事訴訟法第273 條之2 規定
    ，不受同法第159 條第1 項審判外陳述排除之限制，再被告
    對於卷內之各項證據亦均同意有證據能力（本院易卷第34-3
    8 頁），故卷內所列之各項證據，自得作為證據，先予敘明
    。
二、上開犯罪事實，業據被告乙○○、丁○○於本院審理時坦承
    不諱（見本院易字卷第38頁），核與告訴人戊○○於警詢、
    偵查中（潮州分局警卷第6-11頁；屏東地檢98偵5300卷第
    5-6 頁）及被害人王秀娥於警詢時證述之情節相符（見林園
    分局警卷第1-4 頁），並有卷附之屏東縣政府警察局潮州分
    局偵查隊陳報單、屏東縣政府警察局潮州分局偵查隊受理各
    類案件記錄表、屏東縣政府警察局潮州分局偵查隊受理刑事
    案件報案三聯單【報案人：戊○○】、聯邦商業銀行新莊分
    行98年6 月10日（98）聯新莊字第0175號函及檢送帳號：00
    0000000000開戶人基本資料及自98年5 月5 日至98年5 月12
    日之資金往來明細影本、通聯調閱查詢單【門號：00000000
    00、使用人；乙○○】、第一信用貸款報紙廣告、聯邦商業
    銀行新莊分行（98）聯新莊字第0266號函及自97 年08 月01
    日至98年08月25日止存款交易明細資料影本、手機門號
    0000000000雙向通聯記錄、威寶電信公司行動電話服務申請
    書、通聯紀錄、高雄銀行大發分行98年6 月30日高銀大發字
    第09800077號函及帳戶交易查詢清單、開戶基本資料、高雄
    銀行存摺存款類存入憑條、高雄市政府警察局苓雅分局福德
    二路派出所受理各類案件紀錄表、受理詐騙帳戶通報警示簡
    便格式表、內政部警政署反詐騙案件紀錄表各一份存卷可稽
    （見潮州分局警卷第1-5 、24-30 頁；屏東地檢98偵5300卷
    第9-16、19-36 頁；林園分局警卷第6-37頁；高雄地檢98偵
    32952 號卷第16-23 、35-46 、63頁）。故堪認被告二人上
    開任意性自白，確與事實相符。從而，本件事證明確，被告
    二人犯行洵堪認定，應予依法論科。
三、按刑法上之幫助犯，係對於犯罪與正犯有共同之認識，而以
    幫助之意思，對於正犯資以助力，而未參與實施犯罪之行為
    者而言。是以，如未參與實施犯罪構成要件之行為，且係出
    於幫助之意思提供助力，即屬幫助犯，而非共同正犯。本件
    被告丁○○、乙○○分別提供上開金融帳戶（含存摺、印章
    、提款卡及密碼）及證件予他人申辦行動電話門號予犯罪集
    團使用，使犯罪集團得順利遂行其犯恐嚇取財（或詐欺取財
    ）之行為，顯係對上開犯行資以助力之幫助行為，且卷內並
    查無證據足資證明被告丁○○、乙○○另有參與該恐嚇取財
    （或詐欺取財）犯行之構成要件行為，揆諸前揭說明，自應
    論以幫助犯。是核被告丁○○、乙○○就事實(一)所為，均係
    犯刑法第30條第1 項前段、第346 條第1 項之幫助恐嚇取財
    罪；又被告乙○○就事實(二)所為，係犯刑法第30條第1 項前
    段、第339 條第1 項之幫助詐欺取財罪，乙○○以同一交付
    國民身分證及健保卡與「陳勝聰」之行為，致罹上開二罪名
    （乙○○自白稱上述二事實係同一次交付國民身分證及健保
    卡，又卷內並無證據證明有不同時間之2 次以上之交付，況
    檢察官亦認屬同一次交付，【參本院易卷第20-21 頁、39頁
    】本於罪疑惟輕原則，自應為有利於被告之認定），係一行
    為觸犯數罪名之想像競合犯，應從一重之幫助恐嚇取財罪處
    斷。又被告乙○○、丁○○上開幫助恐嚇取財犯行均依刑法
    第30條第2 項之規定，按正犯之刑減輕之。再被告丁○○有
    事實欄所述刑之宣告及執行，有台灣高等法院被告前案紀錄
    表在卷可參，其於有期徒刑執行完畢後5 年內故意再犯本件
    有期徒刑以上之本罪，為累犯，應依刑法第47條第1 項規定
    加重其刑。被告丁○○有上開同時刑之加重及減輕之情形，
    應依刑法第71條第1 項，先加後減之。爰審酌被告丁○○、
    乙○○提供金融帳戶（含存摺、印章、提款卡及密碼）及證
    件予他人申辦行動電話門號供犯罪集團成員使用，不僅助長
    犯罪風氣，亦造成被害人金錢損失，受害非輕，具有相當惡
    性，所為自應非難，惟念其犯後均能坦承犯行，深表悔悟，
    態度尚可，暨其犯罪之動機、目的、手段、品行、智識程度
    等一切情狀，分別量處如主文所示之刑，並諭知如易科罰金
    之折算標準，以資懲儆。
據上論斷，應依刑事訴訟法第273 條之1 第1 項、第284 條之1
、第299 條第1 項前段，刑法第346 條第1 項、第339 條第1 項
、第30條、第47條第1 項、第41條第1 項前段、第55條，刑法施
行法第1 條之1 ，判決如主文。
本案經檢察官檢察官丙○○到庭執行職務。
中    華    民    國    99    年    6    月    25    日
                  刑事第四庭   法  官  張  震
以上正本證明與原本無異。
如不服本判決應於收受判決後10日內向本院提出上訴書狀，並應
敘述具體理由。其未敘述上訴理由者，應於上訴期間屆滿後20日
內向本院補提理由書(均須按他造當事人之人數附繕本)「切勿逕
送上級法院」。
中    華    民    國    99    年    6    月    29    日
                               書記官  鄒秀珍
附錄論罪科刑法條
中華民國刑法第339條
意圖為自己或第三人不法之所有，以詐術使人將本人或第三人之
物交付者，處5 年以下有期徒刑、拘役或科或併科1 千元以下罰
金。
以前項方法得財產上不法之利益或使第三人得之者，亦同。
前二項之未遂犯罰之。
中華民國刑法第346條
意圖為自己或第三人不法之所有，以恐嚇使人將本人或第三人之
物交付者，處六月以上五年以下有期徒刑，得併科一千元以下罰
金。
以前項方法得財產上不法之利益，或使第三人得之者，亦同。
前二項之未遂犯罰之。

司法院資訊處製作；財團法人民間司法改革基金會備份。
